臺灣宜蘭地方法院刑事判決
111年度易字第323號
公  訴  人  臺灣宜蘭地方檢察署檢察官
被      告  張添龍


上列被告因恐嚇等案件，經檢察官提起公訴（111年度調偵字第1
49號），本院判決如下：
    主  文
甲○○無罪。
    理  由
公訴意旨略以：被告甲○○與告訴人即房東乙○○間有房屋租賃糾
  紛，被告於民國110年11月13日上午9時50分許（起訴書誤載為
  111年1月9日14時44分許，業經公訴檢察官到庭更正），在宜
  蘭縣○○鄉○○○路00號租屋處外遇告訴人前來，竟基於恐嚇危害
  安全及公然侮辱之犯意，對告訴人恫稱：「不要在那邊錄啦，
  我還沒有打你勒…我要用性命跟你拚，看你敢再來嗎……不要臉
  、頭殼壞掉、還沒打下去」等語，使告訴人心生畏懼，致生危
  害於安全，並貶損告訴人之人格及社會評價，因認被告涉犯刑
  法第305條之恐嚇危害安全罪嫌及同法第309條第1項之公然侮
  辱罪嫌等語。
按犯罪事實應依證據認定之，無證據不得認定犯罪事實；不能
  證明被告犯罪者或其行為不罰者，應諭知無罪之判決，刑事訴
  訟法第154條第2項及第301條第1項分別定有明文。又認定不利
  於被告之事實，須依積極證據，苟積極證據不足為不利於被告
  事實之認定時，即應為有利於被告之認定，更不必有何有利之
  證據；再事實之認定，應憑證據，如未能發現相當證據，或證
  據不足以證明，自不能以推測或擬制之方法，以為裁判基礎。
  而刑事訴訟法上所謂認定犯罪事實之積極證據，係指適合於被
  告犯罪事實之認定之積極證據而言，雖不以直接證據為限，間
  接證據亦包括在內；然而無論直接或間接證據，其為訴訟上之
  證明，須於通常一般之人均不致有所懷疑，而得確信其為真實
  之程度者，始得據為有罪之認定，倘其證明尚未達到此一程度
  ，而有合理之懷疑存在時，致使無從形成有罪之確信，根據「
  罪證有疑，利於被告」之證據法則，即不得遽為不利被告之認
  定（最高法院30年上字第816號、29年上字第3105號、30年上
  字第1831號、40年台上字第86號及76年台上字第4986號判決意
  旨參照）。
公訴意旨認被告涉犯上開罪嫌，係以被告之供述、告訴人之指
  訴、證人陳首杰之證述及房屋租賃契約、存證信函、上址租屋
  處現場照片等資為論據。訊據被告則堅詞否認涉有恐嚇危害安
  全、公然侮辱等犯行，辯稱：當時是告訴人跑來伊承租的地方
  錄影騷擾我，伊是生氣講話比較大聲，沒有打人、恐嚇、侮辱
  的意思等語。經查：
㈠被告與告訴人因房屋租賃糾紛而於前開時、地發生爭執乙情，
  業經被告於本院審理時供陳在卷（見本院卷第22至23頁），核
  與證人即告訴人於本院審理時及證人陳首杰於警詢時之證述情
  節大致相符（見本院卷第37至38頁、見警卷第16至18頁），並
  有房屋租賃契約、存證信函、上址租屋處現場照片在卷可稽，
  此部分事實首堪認定。
㈡然經本院勘驗現場錄影光碟，被告當時係對告訴人口出：「你
  是腦袋壞掉喔！你吃飽太閒喔！」、「你不要那麼不要臉啦！
  」、「不要那麼不要臉好不好！」、「不用在那裏錄影啦！沒
  有打你啦！」等語「（見本院卷第33至35頁），公訴意旨認被
  告係對告訴人恫稱「我還沒有打你勒」等語，用語尚非精確；
  另依前開勘驗結果，被告並無如公訴意旨所指有對告訴人口出
  「我要用性命跟你拼，看你敢再來嗎」、「還沒打下去」等語
  ，是此部分即乏證據證明，從而，本案僅得認定被告當時對被
  告口出之言語為「你是腦袋壞掉喔！你吃飽太閒喔！」、「你
  不要那麼不要臉啦！」「不要那麼不要臉好不好！」、「不用
  在那裏錄影啦！沒有打你啦！」等語，核先敘明認定。
㈢又被告前開言論，是否即構成刑法恐嚇危害安全罪、公然侮辱
  罪，茲分述如下：
⒈恐嚇危害安全部分：
⑴按刑法第305條之恐嚇危害安全罪，係以使人生畏怖心為目的，
  而將加惡害之旨通知被害人為其成立要件；其表示將加害之意
  思固不論直接或間接；恐嚇方法之為言語、文字或舉動亦非所
  問；惟被害人受惡害之通知雖不以發生客觀上之危害為必要，
  然必因其恐嚇行為而有不安全之感覺始足當之。又人與人間於
  日常生活中偶遇意見不合，譏諷既起，輒相謾罵，你來我往，
  尖鋒相對，於該情境下之對話，多因未經慎思熟慮，言語或流
  於尖酸刻薄，或帶有使人不舒服之恐嚇語意，然是否構成刑法
  恐嚇危害安全罪，除應依一般社會標準考量該言語、文字或舉
  動是否足致他人生畏怖之心外，並應審酌當時之客觀環境、對
  話之全部內容、行為人主觀上有無使人生畏怖心之目的、相對
  人有無因行為人之言行而生畏怖心等，為判斷標準。
⑵經查，被告並無對告訴人恫稱：「我要用性命跟你拚，看你敢
  再來嗎」等語，已如前述認定；至被告固有對告訴人口出：「
  不用在那裏錄影啦！沒有打你啦！」等語，然觀之當時情狀，
  被告與告訴人正因租賃糾紛發生激烈口角爭執，告訴人全程持
  手機對被告錄影，攝錄過程鏡頭亦隨被告走動而移動，此經本
  院勘驗現場錄影光碟，並將勘驗結果載明筆錄而堪予認定（見
  本院卷第32至36頁），是認被告前開言語應係不滿被告錄影而
  出於氣憤之情緒性用語，難認被告係出於加害告訴人之生命、
  身體、自由、名譽、財產之恫嚇目的而為之；況「沒有打你啦
  ！」一語並無明確而具體加害生命、身體、自由、名譽、財產
  法益之意思表示，被告縱或有出言不遜並致人嫌惡、不快，然
  該言語既無何具體之「將來惡害通知」，且告訴人尚以「你試
  看看！你打看看！什麼什麼你什麼情形要打人家」等語高聲回
  應，並無視被告反對而繼續錄影（見本院卷第35頁），亦難認
  告訴人有何心生畏怖之情。
⑶至證人即告訴人於本院審理時固另證稱：當時被告面露凶光一
  直朝我靠近，作勢要打人的樣子，我很害怕等語（見本院卷第
  37至38頁），然當時被告與告訴人既在爭吵，自無可能希冀被
  告為和顏悅色之舉，而縱被告態度非屬友善，仍不當然認為被
  告之行為構成恐嚇；且經本院當庭勘驗現場錄影光碟後，並未
  見被告有不斷向告訴人逼近、作勢要打人等情，有本院之勘驗
  筆錄在卷可參（見本院卷第32至36頁），自不得僅依告訴人片
  面及主觀認定心生畏怖乙節，而遽認被告涉犯刑法第305條之
  恐嚇危害安全罪。
⒉公然侮辱部分：
⑴按公然侮辱罪之「侮辱」，係未指明具體事實，而以言語、文
  字或舉動為抽象謾罵嘲弄或者輕蔑他人人格之行為。行為人所
  為，客觀上縱屬侮辱之言行，然是否構成該罪，仍須探究其主
  觀上是否本於公然侮辱之意而為，不能僅因行為人之客觀言行
  不夠文雅、高尚，即認定其有公然侮辱之犯意，至於判斷行為
  人主觀上是否具有公然侮辱之犯意，須還原事件之脈絡及過程
  ，並兼顧各種情狀（如雙方之年齡、教育程度、職業、關係，
  或行為地的方言、用詞習慣等）後，綜合以為認定，方屬妥適
  而不偏倚。
⑵經查，被告於本院審理時供稱：當天是告訴人過來找伊，伊向
  告訴人承租房子已經2年，告訴人不讓伊車子停門口，還把隔
  壁倉庫的垃圾丟出來，所以伊與告訴人發生爭執…告訴人一天
  到晚進出，還買東西過去放在裏面冰，伊承租的是倉庫，告訴
  人不讓伊進出，伊無法做生意等語（見本院卷第23頁），而被
  告前因積欠租金遭告訴人提出竊佔告訴，亦有告訴狀及不起訴
  處分書附卷可參（他字卷第2至5頁、調偵字卷第12頁），顯見
  被告與告訴人就房屋租賃確有滋生糾紛；再觀之被告與告訴人
  當日爭執之前後對話內容，被告係於告訴人稱被告未繳納房租
  時，始答以：「你是腦袋壞掉喔！你吃飽太閒喔」、「人家沒
  有給你嗎？給你也是一直告」、「腦袋壞掉了喔！吃飽太閒喔
  ！」等語，被告更進一步稱：「整天房子已經租給人家了還在
  你的家裡你的家裡！哪有房子已經租給人家了還一天到晚拿東
  西過來這裡冰！用你的廁所！這樣叫做房子租給人家？你不要
  那麼不要臉啦！不是沒有給你錢啦！給你錢還要這樣給你糟蹋
  ！被你告！房子租給人家了還在一直你們家你們家！」、「整
  天到晚跟我們討房租，我們還沒有權利？你是要討什麼房租啦
  ！說那個，不要臉！整天到晚跟我們討房租，我們還沒有權利
  ！跟你們租房子，我們還沒有權利！不要那麼不要臉好不好！
  」等語（見本院卷第33至34頁），足認被告係因不滿告訴人無
  故進出其承租倉庫、使用冰箱、堆置垃圾，並禁止其停放汽車
  於門口，影響其做生意等行為，而與告訴人發生爭執，一時氣
  憤說出「腦袋壞掉」「不要那麼不要臉」等語，其係針對與告
  訴人間租賃糾紛，依個人價值判斷提出主觀且與事實有關連之
  意見或評論，誠屬抒發其親身感受而為之陳述，難認其主觀上
  具有公然侮辱之犯意而以污衊告訴人人格為唯一目的，是縱使
  被告出言內容、用字淺詞令告訴人感到難堪、不悅，亦難認已
  達足以貶損告訴人之人格或人性尊嚴，而屬不可容忍之程度，
  即仍應受憲法上言論自由權之保障，自無構成刑法妨害名譽罪
  章之餘地。
綜上，公訴意旨認被告涉犯恐嚇、公然侮辱所憑之證據，仍存
  有合理之懷疑，尚未達於通常一般之人均不致有所懷疑，本院
  無從形成被告有罪之確信，根據「罪證有疑，利於被告」之證
  據法則，即不能證明被告犯罪，參諸前揭說明，自應為被告無
  罪之諭知。
據上論斷，應依刑事訴訟法第301條第1項前段，判決如主文。
本案經檢察官黃正綱提起公訴，檢察官林禹宏、葉怡材到庭執行
職務。
中　　華　　民　　國　　111 　年　　10　　月　　11　　日
                  刑事第一庭　法　官 陳錦雯
以上正本證明與原本無異。
如不服本判決應於收受送達後二十日內向本院提出上訴書狀，並
應敘述具體理由；其未敘述上訴理由者，應於上訴期間屆滿後二
十日內向本院補提理由書(均須按他造當事人之人數附繕本)「切
勿逕送上級法院」。
                              書記官 吳蔚宸
中　　華　　民　　國　　111 　年　　10　　月　　11　　日